臺灣高等法院刑事判決
108年度上訴字第4244號
上  訴  人  
即  被  告  王裕淵  
   
上列上訴人因違反毒品危害防制條例案件，不服臺灣臺北地方法
院108年度審訴字第1040號，中華民國108年11月19日第一審判決
（起訴案號：臺灣臺北地方檢察署108年度毒偵字第2968號），
提起上訴，本院判決如下：
    主  文
上訴駁回。                                             
    理  由
一、按依刑事訴訟法第350條、第361條、第362條、第367條規定
    ，不服地方法院之第一審判決而上訴者，須提出上訴書狀並
    應敘明具體理由，此為上訴必備之程式；倘已提出上訴理由
    ，但所提非屬具體理由者，則由第二審法院以上訴不合法律
    上之程式判決駁回。又按「所稱『具體理由』，並不以其書狀
    應引用卷內訴訟資料，具體指摘原審判決不當或違法之事實
    ，亦不以於以新事實或新證據為上訴理由時，應具體記載足
    以影響判決結果之情形為必要。但上訴之目的，既在請求第
    二審法院撤銷或變更第一審之判決，所稱『具體』，當係抽象
    、空泛之反面，若僅泛言原判決認事用法不當、採證違法或
    判決不公、量刑過重等空詞，而無實際論述內容，即無具體
    可言。從而，上開法條規定上訴應敘述具體理由，係指須就
    不服判決之理由為具體之敘述而非空泛之指摘而言。」（最
    高法院106年度第8次刑事庭會議決議意旨參照），亦即所謂
    具體理由，必係依據卷內既有訴訟資料或提出新事證，指摘
    或表明第一審判決有何採證認事、用法或量刑等足以影響判
    決本旨之不當或違法，而構成應予撤銷之具體事由，始克當
    之；倘僅泛言原判決認定事實錯誤、違背法令、量刑過重或
    過輕，而未依上揭意旨指出具體事由，皆難謂係具體理由，
    俾與第二審上訴制度旨在請求第二審法院撤銷、變更第一審
    不當或違法之判決，以實現個案救濟之立法目的相契合，並
    節制濫行上訴（最高法院105年度台上字第1629、1630號判
    決意旨參照）。是以上訴人之上訴書狀或補提之上訴理由書
    ，雖有敘述上訴理由，惟並未具體敘述第一審判決有上述違
    法、不當情形或形式上雖已指出具體事由，然該事由縱使屬
    實，亦不足以認為原判決有何不當或違法者，即與未敘述具
    體理由無異，其所為上訴，即不符合上訴之法定要件。
二、原判決略以：
(一)上訴人即被告王裕淵前因施用毒品案件，經依臺灣新北地方
    法院裁定送觀察勒戒後，認無繼續施用毒品之傾向，於民國
    100年1月28日執行完畢釋放出所，並由臺灣新北地方檢察署
    檢察官以99年度毒偵字第8791號為不起訴處分確定。又因多
    次施用毒品案件，經臺灣新北地方法院以100年度訴字第123
    1號等判刑確定，於104年12月28日縮刑假釋出監，並付保護
    管束，於105年4月4日保護管束期滿且未經撤銷假釋，視為
    執行完畢。復於105年間、107年間再因施用毒品犯行，經臺
    灣新北地方法院分別判處有期徒刑7月、6月確定，兩案接續
    執行，於108年1月3日縮刑期滿執行完畢。詎猶不知悔悛，
    基於施用第一級毒品海洛因之犯意，於108年8月1日（起訴
    書誤載為2日，應予更正）21時許，在臺北市中正區貴陽街
    某小吃店之廁所內，以針筒注射之方式，施用第一級毒品海
    洛因1次。嗣於翌日9時許，在臺北市○○區○○街○段000號前，
    因行跡可疑而為警盤查，當場在其身上扣得第一級毒品海洛
    因1包（毛重0.400公克，淨重0.088公克），又徵得其同意
    採尿送驗，結果呈可待因及嗎啡陽性反應，始查悉上情。
(二)上開事實，業據被告於偵查、原審準備程序及審理時自白不
    諱，並有台灣尖端先進生技醫藥股份有限公司濫用藥物檢驗
    報告、臺北市政府警察局偵辦毒品案件尿液檢體委驗單（尿
    液檢體編號：137995）、勘察採證同意書各1紙、扣案之第
    一級毒品海洛因1包、自願受搜索同意書、搜索扣押筆錄、
    扣案物品目錄表、交通部民用航空局航空醫務中心毒品鑑定
    書等各1份在卷可憑，足證被告犯行。
(三)被告所為係犯毒品危害防制條例第10條第1項之施用第1級毒
    品罪。其施用前持有扣案之第1級毒品海洛因之行為，既意
    在供己施用，即為施用毒品之高度行為所吸收，不另論罪。
(四)被告有如上所載之前案紀錄，有本院被告前案紀錄表可憑，
    其於上開有期徒刑執行完畢後，5年以內故意再犯本件有期
    徒刑以上之罪，為累犯，參酌司法院釋字第775號解釋意旨
    ，因被告之前案中有多次施用毒品之同類型犯罪，認應依法
    加重其刑。
(五)審酌被告有多次施用毒品之犯行，犯罪後坦承犯行，及施用
    毒品係自殘行為，損害自己之健康等一切情狀，量處有期徒
    刑8月。
(六)扣案之第1級毒品海洛因1包（驗餘淨重0.0870公克)，應依
    毒品危害防制條例第18條第1項前段規定，併予宣告沒收銷
    燬之。
三、被告上訴意旨略以：被告坦承不諱，惟戒毒意志薄弱，施用
    毒品行為本質屬於自殘行為，反社會性之程度較低，爰請求
    酌以被告有心戒毒之實情，給予自新機會云云。
四、經查：
(一)按量刑之輕重，係屬為裁判之法院得依職權裁量之事項，苟
    其量刑已以行為人之責任為基礎，並斟酌刑法第57條所列一
    切情狀，在法定刑度內，酌量科刑，如無偏執一端，致明顯
    輕重失衡情形，不得遽指為不當或違法（最高法院72年度台
    上字第6696號判例、99年度台上字第189號、103年度台上字
    第36號判決意旨參照）。又刑罰之量定屬法院自由裁量之職
    權行使，但仍應審酌刑法第57條所列各款事由及一切情狀，
    為酌量輕重之標準，並非漫無限制，在同一犯罪事實與情節
    ，如別無其他加重或減輕之原因，下級法院量定之刑，亦無
    過重或失輕之不當情形，則上級法院對於下級法院之職權行
    使，原則上應予尊重（最高法院85年度台上字第2446號判決
    意旨參照）。
(二)查原判決已詳敘其所憑證據、認定理由及量刑依據，自形式
    上觀察，並無認定事實錯誤、量刑瑕疵或違背法令之情形，
    核其認事用法，並無違誤，量刑堪稱妥適。上訴人雖以前詞
    提起上訴，惟原審量刑既以行為人之責任為基礎，就被告之
    犯罪情節及科刑部分之量刑基礎，已於理由欄內具體說明，
    業如前述，原判決既已斟酌刑法第57條各款事由，基於刑罰
    目的性之考量、刑事政策之取向以及行為人刑罰感應力之衡
    量等因素而為刑之量定，並未逾越法定刑度，客觀上並無量
    刑畸重畸輕之裁量權之濫用，而無顯然失出或有失衡平之情
    事。上訴意旨所指被告坦承不諱，惟戒毒意志薄弱，施用毒
    品行為本質屬於自殘行為，反社會性之程度較低等情，業據
    原審審酌在案。況參酌被告除本案外，前已有多次因施用第
    一級毒品罪經判處有期徒刑6月、7月之紀錄，最近一次於10
    7年間因施用第一級毒品罪經判處有期徒刑6月，於108年1月
    3日縮短刑期執行完畢，有本院被告前科紀錄表可佐，可見
    被告並無法抗拒毒品誘惑，一再施用毒品。被告執其有心戒
    毒，請求從輕改判云云，顯不足以影響原判決量刑刑度之本
    旨，當不足以認為原審判決有何不當或違法。原審就本案被
    告所犯施用第一級毒品罪，量處有期徒刑8月，量刑允當，
    難認有何過重之嫌。
五、綜上所述，被告於上訴狀內雖已敘述上訴理由，惟係針對原
    判決得自由裁量以求個案妥當性之量刑事項再為爭執，並非
    依據卷內既有訴訟資料或提出新事證，指摘或表明第一審判
    決有何採證、認事、用法或量刑等足以影響判決本旨之不當
    或違法，要難謂其上訴書狀已經敘述具體理由。揆諸上開規
    定及說明，本件上訴顯無具體理由而不合法定程式，應予駁
    回，並不經言詞辯論為之。
據上論斷，應依刑事訴訟法第367條前段、第372條，判決如主文
。
中    華    民    國    109   年    1     月    7     日
                  刑事第十六庭  審判長法  官  葉騰瑞
                                      法  官  莊明彰
                                      法  官  廖紋妤
以上正本證明與原本無異。
如不服本判決，應於收受送達後10日內向本院提出上訴書狀，其
未敘述上訴之理由者並得於提起上訴後10日內向本院補提理由書
（均須按他造當事人之人數附繕本）「切勿逕送上級法院」。
                                      書記官  江珮菱
中    華    民    國    109   年    1     月    8     日